---
title: "Losowość wyników lotto" 
output:
  github_document: default
  html_document:
    highlight: pygments
editor_options:
  chunk_output_type: console
---

```{r, include = FALSE}
knitr::opts_chunk$set(
  fig.align = "center",
  out.width = "70%",
  fig.width = 8,
  fig.asp = 0.618,
  message = FALSE,
  warning = FALSE
)
```

Granie w lotto, co do zasady, to strata pieniędzy. Najprościej uzasadnić to twierdzenie, licząc wartość oczekiwaną zysku z pojedynczej gry -- jest ona ujemna. Kupując los za 3 zł, tracisz niewiele, a potencjalna nagroda jest bardzo duża -- ale jak pomnożysz ją przez prawdopodobieństwo wygranej, w sumie tracisz około 2 zł (więcej na ten temat możesz poczytać np. tutaj https://czywartogracwlotto.pl/).

Tego typu obliczenia opierają się na bardzo ważnym założeniu: wynik losowania jest, jak sama nazwa wskazuje, losowy. Całkowicie losowy. Nie da się w żaden sposób przewidzieć, jaki numer zostanie wylosowany. To sprawia, że nie jest możliwy żaden "system": stawianie na numery rzadko występujące, często występujące, niewystępujące w ostatnim losowaniu itp. Ale może to założenie wcale nie jest prawdziwe? Czy stworzenie maszyny losującej jest takie proste? Kule są w niej ułożone zawsze w tej samej kolejności, czy to nie wpływa na wynik?

Czy da się jakoś udowodnić losowość wyników lotto? Spróbujmy!

## Dane

Archiwalne wyniki można pobrać np. ze strony http://www.mbnet.com.pl/wyniki.htm. Są to dane dla Dużego Lotka (czyli losujemy 6 liczb z 49) od 1957 do 2022 roku. Poniżej wczytuję je i zmieniam ich kształt, bo pierwotnie wylosowane numery były w sześciu kolumnach: kula 1, kula 2 itd. W rzeczywistości kula 1 to wcale nie była pierwsza wylosowana, ale najmniejsza liczba (wyniki lotto podaje się uporządkowane). Po zmianie kształtu wszystkie wyniki mam w jednej kolumnie "number".

```{r}
library("tidyverse")
library("lubridate")
library("readxl")
library("infer") 
library("rstatix")
theme_set(theme_classic())

lotto <- read_excel("lotto.xls",
  col_names = c("id", "date", "b1", "b2", "b3", "b4", "b5", "b6"))
lotto <- lotto %>% 
  mutate(date = dmy(date)) %>% 
  pivot_longer(b1:b6, names_to = "ball", values_to = "number")
glimpse(lotto)
```

## Czym jest losowość?

Musimy sobie teraz zadać pytanie, jakich wyników oczekiwać przy założeniu, że są losowe? Łatwo odpowiedzieć: całkowicie losowych. Ale jak to sprawdzić? Można przecież argumentować, że skoro coś jest całkowicie losowe, to nie może mieć żadnej struktury -- nie może pasować do żadnego wzorca, więc nie ma możliwości SPRAWDZENIA, czy zachowuje się "poprawnie". Zawsze było to dla mnie interesujące, że jest odwrotnie. Jeśli coś jest losowe, to owszem, kolejny wynik jest nie do przewidzenia i nie można ocenić, czy jest "losowy". Natomiast jak tych wyników jest dużo, sytuacja zmienia się diametralnie.

Najprościej wytłumaczyć to na przykładzie rzutu monetą. Nie wiem, co wypadnie w pojedynczym rzucie, ale jak rzucę 1000 razy, to WIEM, że reszek i orłów powinno być mniej więcej pół na pół. A przynajmniej taki wynik jest najbardziej prawdopodobny. Duże odstępstwo od tej równowagi świadczyłoby o tym, że najprawdopodobniej z monetą coś jest nie tak (albo z moim rzucaniem).

## Rozkład wyników lotto

Jak w takim razie powinny rozkładać się wyniki lotto? Oczekujemy, że każdy z numerów pojawi się mniej więcej podobną liczbę razy. Mówiąc bardziej fachowo: rozkład wyników powinien być jednostajny. Poniższy wykres pokazuje, ile razy wypadł każdy z numerów.

```{r}
ggplot(lotto, aes(number)) +
  geom_bar(fill = "#c09254") +
  labs(x = "Numer", y = "Liczba wystąpień")
```

Czy to jest rozkład jednostajny? Mniej więcej tak. Co prawda niektóre z numerów pojawiają się częściej, ale nie ma co oczekiwać, że każdy zostanie wylosowane DOKŁADNIE tyle samo razy (jeśli liczba losowań nie jest wielokrotnością 49, jest to nawet niemożliwe).

Sformułowanie "mniej więcej" nie brzmi dobrze. Czy da się jakoś precyzyjniej potwierdzić, że jest to rozkład jednostajny? Owszem: istnieją odpowiednie testy statystyczne, które oceniają zgodność z rozkładem. Poniżej używam testu chi-kwadrat, sprawdzając, czy prawdopodobieństwo wylosowania każdej z liczb jest równe 1/49, bo tyle powinno wynosić dla rozkład jednostajnego.

```{r}
lotto %>% 
  count(number) %>% 
  pull(n) %>% 
  chisq_test()
```

Otrzymaliśmy p-wartość = 0.135, co świadczy o braku dowodów na odstępstwo od jednostajności -- a w takim razie twierdzenie, że mamy do czynienia z takim właśnie rozkładem, jest jak najbardziej uprawnione, a wręcz statystycznie udowodnione.

## Testowanie hipotez

Parę uwag dla tych, którzy w swojej pracy wykorzystywali tego typu testy. Precyzyjna interpretacja wyników nie do końca jest taka, jak byśmy chcieli. Testy te działają na takiej zasadzie, że zakładamy, że pewna hipoteza (nazywana zerową) jest prawdziwa -- w tym przypadku, że rozkład JEST jednostajny. Następnie zastanawiamy się, czy ta hipoteza jest do utrzymania. P-wartość jest miarą tego, na ile obserwowane wyniki przeczą hipotezie. Jeśli jest ona "mała" (w praktyce za taką uznaje się najczęściej wartość poniżej 0,05), uważamy, że obserwowane wyniki są mało prawdopodobne (przy założeniu, że hipoteza zerowa jest prawdziwa). A skoro tak, nie wierzymy w jej prawdziwość.

W naszym przypadku p-wartość nie jest mała, a w takim razie wyniki nie przeczą prawdziwości hipotezy. Ale co do zasady tylko tyle. Tzn. nie jest to dowód prawdziwości hipotezy, a jedynie brak dowodów jej nieprawdziwości.

Jeśli wydaje się komuś, że to jest to samo, to rozważmy proces sądowy, w którym oskarżono kogoś o kradzież. Czy brak dowodów tego czynu DOWODZI czyjejś niewinności? Nie, niewinność się zakłada (domniemywa) i albo dowody przeczą temu założeniu -- i wtedy odrzucamy tę "hipotezę", albo nie. Ale brak dowodów kradzieży nie dowodzi, że nie miała ona miejsca.

Wracając do naszych wyników, czyżbyśmy w takim razie nic nie udowodnili? Przeciwnie. Wynika to z tego, że mamy bardzo dużo obserwacji: na każdy numer przypada ich ponad 750. Jeśli byłoby ich mało, to rzeczywiście, brak dowodu na odstępstwo od jednostajności nie jest żadnym dowodem na jednostajność. Ale 750 wyników na numer to wystarczająco dużo, żeby te odstępstwa -- gdyby były -- zostałyby wykryte.

## To nie koniec...

Możemy w takim razie uznać, że wyniki rozkładają się jednostajnie. Czy to zamyka temat? Dowodzi losowości? Niestety sprawa jest znacznie trudniejsza, niż mogłoby się wydawać. Powiedzmy, że rzuciłem 1000 razy monetą i wyszło mi ok. 500 reszek i 500 orłów. Wierzycie, że wyniki są losowe? (moneta jest symetryczna). A jeśli powiem Wam, że najpierw 500 razy pod rząd wypadła reszka, a potem 500 razy orzeł?

Jest to ekstremalnie mało prawdopodobne, jeśli założymy, że z monetą (i moim rzucaniem) wszystko jest w porządku. W takim razie znaczenie ma nie tylko suma wyników, ale też ich kolejność. Jednostajność końcowego rozkładu jest tylko jednym z aspektów losowości. Jeśli wyniki nie byłyby losowe, rozkład nie byłby jednostajny, ale jeśli jest, to jeszcze nie dowodzi losowości -- bo rozkład jednostajny możemy otrzymać również w nielosowym procesie. 

Jakie inne "aspekty losowości" muszą być spełnione? W przypadku rzutu monetą, powinniśmy zaobserwować pewną liczbę ciągów, w których np. orzeł wypadł trzy razy pod rząd. Swoją drogą, jeśli poprosicie kogoś, by zapisał 1000 wyników rzutu monetą, najpewniej nie zadba o to -- i będziecie mogli łatwo sprawdzić, czy naprawdę rzucał, czy nie. Problem w tym, że my chcemy zrobić coś przeciwnego: udowodnić losowość, a nie oszustwo. A tego typu możliwych ciągów do sprawdzenia jest mnóstwo: pięć orłów pod rząd, ciągi naprzemienne orzeł-reszka-orzeł-reszka, dwa orły pod rząd, a potem trzy reszki itd. Jeśli wybiorę tylko co piąty wynik rzutu monetą, to czy wśród nich będzie mniej więcej pół na pół orzeł i reszek?

Wróćmy do losowań lotto. Tutaj takich aspektów losowości łatwo wymyślić jeszcze więcej. Jeśli w każdy poniedziałek jakimś dziwnym trafem wylosowane numery są ze zbioru 1-25, a w każdy piątek ze zbioru 26-49, ostatecznie otrzymamy rozkład jednostajny, ale wyniki na pewno nie są losowe. Jak w takim razie do tego podejść?

## Jak udowodnić losowość?

Trzeba pokazać, że w **dowolnym momencie** każdy z numerów może być wylosowany z takim samym prawdopodobieństwem. A precyzyjniej: dowolny numer, które nie został jeszcze wylosowany w danym losowaniu. Bo jeśli ten "dowolny moment" to połowa losowania, to liczby, które już zostały wylosowane, oczywiście nie mogą być wybrane po raz drugi (prawdopodobieństwo ich wylosowania wynosi zero). To utrudnia sprawę, bo są znane specjalne testy sprawdzające, czy kolejne generowane liczby są losowe -- ale w przypadku lotto nie zdadzą egzaminu, bo kolejną liczbą po np. 42 prawie na pewno nie będzie 42 (jedyny możliwy przypadek jest wtedy, gdy 42 to ostatni wylosowany numer, a pierwszy w kolejnym losowaniu to też 42). Swoją drogą, jestem ciekaw, czy różne testy generatorów losowych rzeczywiście wykryłyby takie zaburzenie losowości.

Problemem jest jeszcze to, że w danych, które analizujemy, nie mamy informacji o kolejności. Biorąc to wszystko pod uwagę, proponuję podejść do tego w taki sposób: udowodnijmy, że dowolnie wybrany podzbiór wyników ma rozkład jednostajny (bez zwracania uwagi na kolejność).

Tutaj na początku miałem pewną wątpliwość, bo jeśli w tym podzbiorze będzie więcej niż jeden wynik z tego samego losowania, całość może nie być losowa z tych powodów, które wyżej podałem. Natomiast ma to tak mały wpływ, że można zignorować (choć na wszelki wypadek sprawdziłem, tzn. analizę przeprowadziłem też w taki sposób, by z jednego losowania nie brać więcej niż jednej liczby).

Ale to nie koniec problemów. Ponieważ próbuję pokazać, że każdy z numerów jest losowany z tym samym prawdopodobieństwem, a jest ich sporo (49), potrzebuję wystarczająco dużo obserwacji na każdy numer. Jeśli np. wylosuję tylko 100 numerów, na każdy z nich będą przypadać średnio tylko dwie obserwacje. To zdecydowanie za mało. Wcześniej oczywiście nie było tego problemu, bo testowaliśmy cały zbiór danych. Co prawda teraz też mogę zadbać, żeby ten podzbiór były odpowiednio duży, nie chciałbym jednak pójść w tym kierunku, żeby nie było zarzutu, że te podzbiory niewiele różnią się całkowitego zbioru.

Stwierdziłem więc, że odpowiednio pogrupuję numery. Jest ich 49, można więc stworzyć 7 grup po 7 liczb, np. 1-7 oznaczyć jako "1", 8-14 jako "2" itd. Zrobiłem inaczej, podzieliłem numery modulo 7. Dostajemy wtedy 7 różnych reszt z dzielenia, a do jednej grupy należą numery np. 1, 8, 15, 22, 29, 36 i 43. Może się to wydawać dziwne, ale technicznie było najprościej zapisać.

Pytanie, czy to nie jest jakieś oszustwo? Czy na pewno sprawdzę wtedy, czy pierwotne liczby są losowe? Rzeczywiście, to nie jest do końca to samo. Natomiast uważam za nieprawdopodobne, żeby ktoś tak skonstruował lotto, że numery nie pojawiają się losowo, ale pogrupowane w tak arbitralny sposób (reszta z dzielenia) już tak.

## Procedura

Podsumowując, procedura wygląda następująco. Na początku losuję liczbę całkowitą ze zbioru od 100 do 1000 -- tyle numerów wylosuję później z całego zbioru. To w zasadzie nie ma prawie żadnego znaczenia i mógłbym ustalić rozmiar zbioru, który losuję, ale z drugiej strony, ponieważ implementacja tego nie stanowi problemu, to niech będzie: losujmy podzbiory różnej wielkości. W drugim kroku losuję podzbiór, następnie podliczam, ile razy został wylosowany każdy numer i liczę p-wartość dla testu chi-kwadrat. Całość powtarzam 10 tysięcy razy (używam tu funkcji `replicate()`), czyli dostaję tyle p-wartości.

```{r}
N <- nrow(lotto)
get_p <- function(n_min = 100, n_max = 1000) {
  n <- sample(n_min:n_max, 1)
  p <- lotto %>% 
    slice_sample(n = n) %>% 
    mutate(number = number %% 7) %>% 
    count(number) %>%
    pull(n) %>%
    chisq_test() %>%
    pull(p)
  return(p)
}

set.seed(42)
p <- replicate(1e4, get_p())
```

## Podsumowanie wyników

Co teraz z nimi zrobić? Jeśli słabo rozumiemy ideę testowania hipotez i p-wartości, możemy pomyśleć, że skoro wyniki w każdym podzbiorze mają być całkowicie losowe, to za każdym razem powinienem otrzymać dużą p-wartość. Jest inaczej: z definicji p-wartość wynika, że jeśli hipoteza zerowa jest prawdziwa, w 5% przypadków powinniśmy otrzymać p-wartości poniżej 0,05. Więcej: rozkład wszystkich p-wartości powinien być jednostajny.

Sprawdźmy w takim razie, w ilu przypadkach otrzymaliśmy p-wartość poniżej 0,05.

```{r}
mean(p < 0.05)
```

Oczywiście nie ma co oczekiwać, że dostaniemy dokładnie 0,05. Natomiast gdyby z losowością było coś nie tak (i to nawet subtelnie), p-wartość poniżej 0,05 otrzymalibyśmy prawie zawsze. Także losowość wyników lotto uznaję za udowodnioną.

Możemy jeszcze spojrzeć na histogram dla wszystkich p-wartości, czy rzeczywiście mamy do czynienia z rozkładem jednostajnym.

```{r}
ggplot() +
  geom_histogram(aes(p), fill = "#c09254", breaks = seq(0, 1, by = 0.05)) +
  labs(x = "p-wartość", y = "n")
```

Zgadza się. Moglibyśmy pójść o krok dalej i odpowiednim testem (np. Kołmogorowa-Smirnowa) sprawdzić, czy ten rozkład jest jednostajny (tym razem mamy do czynienia z rozkładem ciągłym, dlatego wcześniej wykorzystywany test chi-kwadrat nie jest optymalny -- choć po podzieleniu p-wartości na przedziały wciąż możliwy do zastosowania). Istnieje jednak obawa, że zamiast testować losowość lotto, zacznę testować poprawność testów statystycznych, dokładność oszacowań p-wartości itd., także nie idę w tym kierunku.

