---
title: "Popularność imion w USA" 
output:
  html_document:
    highlight: pygments
  github_document: default
editor_options:
  chunk_output_type: console
---

```{r, include = FALSE}
knitr::opts_chunk$set(
  fig.align = "center",
  out.width = "70%",
  fig.width = 8,
  fig.asp = 0.618,
  message = FALSE,
  warning = FALSE
)
```

W tej analizie chcę pokazać trzy rzeczy:

1. Jak dużo można wycisnąć z prostych danych.
2. Że dzięki błędom można dowiedzieć się czegoś ważnego.
3. W jak różny sposób można przedstawić podobne dane.

## Dane

Będę korzystał z danych `babynames` dostępnych w pakiecie o tej samej nazwie, w których podano liczbę nadawanych dzieciom imion w USA, od 1880 do 2017 roku. Poniżej pierwsze dziesięć wierszy.

```{r}
library("tidyverse")
library("babynames")
theme_set(theme_classic())

babynames
```

Dane są bardzo proste, w zasadzie mamy w nich jedynie informację o częstościach imion, natomiast opowiadają bardzo ciekawe historie i kilka z nich spróbujemy odkryć.

## Popularność

Które imiona były nadawane najczęściej dla wszystkich dostępnych lat? Pamiętam, że gdy pierwszy raz chciałem odpowiedzieć na to pytanie, bez zastanowienia wywołałem funkcję `count()` na kolumnie `name`. Zwykle jest to dobry pomysł -- otrzymam, jak często dane imię występuje w bazie i sortując wyniki malejąco, zobaczę najpopularniejsze:

```{r}
count(babynames, name, sort = TRUE)
```

Tylko że dane już są zagregowane rocznie, także żeby dostać prawidłowy wynik, muszę uwzględnić kolumnę `n` (mam na myśli tę w pierwotnych danych, bo akurat wyżej też mamy kolumnę `n`, funkcja `count()` ją tworzy). Na szczęście wystarczy, że ustawię parametr `wt` -- policzę *sumę ważoną*.

```{r}
count(babynames, name, wt = n, sort = TRUE)
```

Wynik wyglądają już sensownie. W tym momencie można by zignorować te poprzednie liczby, polecam jednak zawsze zastanawiać się, czy to, co dostajemy, ma sens. Bo ok, źle to policzyliśmy, ale czy da się wyjaśnić, co daje 138 lat -- czy w takim razie John nie powinien występować 138 razy?

Po pierwsze, zauważmy, że 276 to dokładnie dwa razy więcej -- to pewnie nie jest przypadek. Po drugie, w danych oprócz informacji o imieniu, jest też kolumna z płcią. Może w każdym roku mamy i mężczyzn, i kobiety o imieniu John? Hmm, co prawa są imiona, które pasują do obu płci, ale John? Może w kolumnie `n` dla "kobiet Johnów" występuje 0? Zamiast zastanawiać się zbyt długo, po prostu sprawdźmy. 

```{r}
filter(babynames, name == "John")
filter(babynames, name == "John") %>% slice_tail(n = 10)
```

Wygląda na to, że jednak mamy w danych kobiety o takim imieniu, i to zarówno w XIX, jak i w XXI wieku. Powodów może być wiele. Powiedzmy, że na wszelki wypadek lepiej takich przypadków nie uwzględniać (może to błędy?). Najprostsze rozwiązanie, jakie przyszło mi do głowy, to dodanie zmiennej `sex` do `count()`. Wtedy zliczę imiona oddzielnie dla kobiet i mężczyzn, dzięki czemu te "dziwne" przypadki będą nisko w rankingu.

```{r}
count(babynames, sex, name, wt = n, sort = TRUE)
```

## Różnorodność

W wynikach może nas zdziwić tylko jedno kobiece imię w pierwszej dziesiątce, przecież całkowita liczba kobiet i mężczyzn powinna być podobna. Zobaczmy pierwszą trzydziestkę, np. na wykresie słupkowym kolorowanym ze względu na płeć. Dzielę `n` przez milion, żeby etykiety były bardziej czytelne.

```{r}
baby_count <- babynames %>% 
  count(sex, name, wt = n, sort = TRUE)

baby_count %>% 
  slice(1:30) %>% 
  mutate(n = n / 1e6) %>% 
  mutate(name = fct_reorder(name, n)) %>% 
  ggplot(aes(name, n, fill = sex)) +
    geom_col() +
    coord_flip() +
    labs(y = "n [mln]")
```

Pojawiło się więcej żeńskich imion, choć wciąż mało. Ale może są one bardziej różnorodne? Policzmy, jak dużo męskich i żeńskich imion występuje w każdym roku i nanieśmy wyniki na wykres liniowy.

```{r}
babynames %>% 
  count(year, sex) %>% 
  ggplot(aes(year, n, col = sex)) +
    geom_line(size = 1.2)
```

Zgadza się, imion żeńskich jest więcej. Może jednak warto przedstawić ten wykres trochę inaczej. Widać, że z roku na rok rodziło się coraz więcej dzieci -- chciałbym zbadać różnorodność imion, biorąc poprawkę na ten fakt. Po drugie, w niektórych latach mogło urodzić się mniej mężczyzn niż kobiet lub odwrotnie -- i to też dobrze byłoby uwzględnić. Proponuję w takim razie policzyć liczbę różnych imion kobiecych na 1000 urodzonych kobiet oraz liczbę różnych imion męskich na 1000 urodzonych mężczyzn.

```{r}
babynames %>% 
  group_by(year, sex) %>%
  summarise(names = n(), births = sum(n)) %>% 
  mutate(ratio = names / births * 1000) %>% 
  ggplot(aes(year, ratio, col = sex)) +
    geom_line(size = 1.2) +
    labs(y = "names per 1000 births")
```

Wykres jest interesujący. Po pierwsze, patrząc na problem w ten sposób, pod koniec XIX wieku różnorodność imion była podobna jak obecnie: na każde 1000 urodzeń przypadało 8-10 imion. Co może jeszcze ciekawsze, na przełomie XIX i XX wieku to męskie imiona cechowała większa różnorodność.

Pytanie tylko, czemu nie było tego widać na poprzednim wykresie? Tzn. poza kilkoma początkowymi latami, liczba kobiecych imion była stale większa od męskich. Skoro tak, to na przełomie XIX i XX wieku musiało rodzić się znacząco więcej kobiet od mężczyzn. Sprawdźmy to. Poniżej liczba urodzeń w poszczególnych latach oddzielnie dla kobiet i mężczyzn.

```{r}
babynames %>% 
  count(year, sex, wt = n) %>% 
  ggplot(aes(year, n / 1e6, col = sex)) +
    geom_line(size = 1.2) +
    labs(y = "n [mln]")
```

Rzeczywiście, przez długi czas rodziło się więcej kobiet. Na pierwszych rzut oka w późniejszych latach tendencja się odwróciła, ale jej natężenie jest podobne. Trzeba jednak uwzględnić, że w pierwszych latach ogólnie jest znacznie mniej urodzeń. Znów spójrzmy na sprawę relatywnie: podzielmy liczbę urodzeń kobiet przez liczbę urodzeń mężczyzn. Pozioma lina to jednakowa liczba urodzeń.

```{r}
babynames %>% 
  count(year, sex, wt = n) %>% 
  pivot_wider(names_from = sex, values_from = n) %>%
  mutate(ratio = F / M) %>% 
  ggplot(aes(year, ratio)) +
    geom_line(size = 1.2) +
    geom_hline(yintercept = 1) +
    labs(y = "women to men ratio")
```

Na przełomie XIX i XX wieku w USA rodziło się ponad dwa razy więcej kobiet! Jest to dla mnie co najmniej dziwne i zupełnie nie wiem, z czego może wynikać. Czy rzeczywiście tak było, czy może z jakiegoś powodu brakuje danych o męskich urodzeniach w tym czasie? Może dane zbierano po I wojnie światowej i ponieważ część amerykańskich mężczyzn zginęła, utrudniło to dostęp do ich danych? Szczerze mówiąc, ani trochę mnie to nie przekonuje. Ktoś mądrzejszy w tym temacie musiałby na to spojrzeć.

Dodam, że wcale nie uważam, że takie patrzenie na problem różnorodności imion (ich liczba na tysiąc urodzeń) jest optymalne. To nie jest łatwa decyzja, jaki wskaźnik przyjąć. Natomiast widać, jak dużo od wyboru tego wskaźnika zależy.

## Popularność w różnych latach

Jak do tej pory znaleźliśmy imiona, które były w sumie najczęściej nadawane w USA. Spójrzmy na sprawę inaczej: które imiona przez większość czasu były najpopularniejsze? Albo które utrzymywały się w czołówce? Poniżej tworzę trzy miary, które mają mi pomóc w odpowiedzi na te pytania -- każda z nich pozwoli inaczej podejść do problemu. 

* `n_rank` to zwykłe rangowanie: najpopularniejsze imię otrzymuje rangę 1, kolejne 2, a ostatnie nie wiadomo -- zależy, ile było imion w danym roku. W funkcji `rank()` pomnożyłem `n` przez -1, bo chcę, żeby kolejność była właśnie taka, jak podałem wyżej (domyślnie najmniejsza wartość otrzymuje rangę 1).

* Problem z `n_rank` jest taki, że ranga 10 w roku, w którym wszystkich imion było 100, różni się od rangi 10, gdy tych imion było 1000 (trudniej być na szczycie, gdy mamy więcej rywali). Dlatego dorzuciłem informację, w którym percentylu jest każde imię (`n_percentile`). Pierwszy percentyl to 1% najpopularniejszych imion.

* Jeśli imion jest dużo, dla powyższej miary nie ma różnicy, czy imię jest np. na pierwszym czy drugim miejscu. Mógłbym pójść w kierunku dokładniejszych kwantyli, ale zamiast tego skaluję rangowanie do przedziału [0, 1]. Żeby liczby były "przyjemniejsze", skaluję to jeszcze do [1, 100]. Tym sposobem dostaję jakby rangi, ale ostatnia to zawsze 100 oraz można mieć rangi ułamkowe.

```{r}
babynames <- babynames %>% 
  group_by(year, sex) %>% 
  mutate(
    n_rank = rank(-n),
    n_percentile = ntile(-n, 100),
    n_rank_perc = 99 * percent_rank(-n) + 1
  ) %>% 
  ungroup()
```

Zobaczmy, które imiona najczęściej były na pierwszym miejscu (przez ile lat). Poniżej top 5 dla kobiet i mężczyzn. (Ponieważ wielokrotnie będę używał grupowania ze względu na płeć i imię, włączam je "na stałe").

```{r}
babynames <- babynames %>% group_by(sex, name)

babynames %>% 
  summarise(rank_first = sum(n_rank == 1)) %>% 
  slice_max(rank_first, n = 5)
```

Co ciekawe, porównując z poprzednimi wynikami, mimo że James to najczęściej nadawane imię, było na pierwszym miejscu tylko przez 13 lat, a John i Michael przez 44. Mary aż 76 lat, czyli przez ponad połowę badanego okresu.

Może jednak zluzujmy trochę kryteria: policzmy, przez ile lat dane imię było w pierwszej trójce.

```{r}
babynames %>% 
  summarise(rank_first = sum(n_rank <= 3)) %>% 
  slice_max(rank_first, n = 5)
```

Już ranking wygląda inaczej. Mógłbym oczywiście iść dalej w tym kierunku, rozważając imiona w pierwszej piątce, dziesiątce itd. Zamiast tego zmieńmy sposób podsumowania: uporządkujmy imiona według średniej rangi. 

```{r}
babynames %>% 
  summarise(rank_mean = mean(n_rank)) %>% 
  slice_min(rank_mean, n = 5)
```

Ciekawa sytuacja, na pierwszym miejscu jest Elizabeth. Widocznie były lata, w których Mary nie była zbyt popularna. Pamiętajmy jednak o tym problemie, o którym wspomniałem: że dana ranga w różnych latach nie jest do końca porównywalna. Zastosujmy w takim razie miarę percentylową.

```{r}
babynames %>% 
  summarise(rank_mean = mean(n_percentile)) %>% 
  slice_min(rank_mean, n = 5)
```

Imiona z czołówki albo przez wszystkie, albo prawie wszystkie lata były w pierwszym percentylu. Zmieńmy miarę na dokładniejszą.

```{r}
babynames %>% 
  summarise(rank_mean = mean(n_rank_perc)) %>% 
  slice_min(rank_mean, n = 5)
```

Przypadek Mary, która nie wygrała w jednym z poprzednich rankingów, zainspirował mnie do tego, żeby znaleźć imiona, dla których różnica w rankingach w różnych latach była największa. Czyli były lata, w których imię było bardzo popularne, ale też takie, w których nadawano je rzadko. Chyba najlepiej użyć do tego `n_rank_perc`.

```{r}
diff <- babynames %>% 
  summarise(
    rank_max = max(n_rank_perc),
    rank_min = min(n_rank_perc),
    rank_diff = rank_max - rank_min
  ) %>% 
  slice_max(rank_diff, n = 5)
diff
```

Pytanie, na ile Judith i Judy traktować jako różne imiona. Pewnie w przypadku innych imion też takie sytuacje występują i być może należało na początku analizy takie alternatywne wersje imion dodać. Ja w dalszej część zdecydowałem się zrezygnować z "Judy".

Zobaczmy, jak dokładnie wyglądała zmiana w popularności tych imion. Chciałbym przedstawić na wykresie zależność między rangą a rokiem. Pewien problem sprawiły mi imiona, które nie są typowe dla danej płci. Jeśli niżej po prostu filtrowałbym po wytypowanych imionach, wykres wyglądałby źle, bo dla niektórych lat miałbym nieliczne przypadki kobiet Sebastianów itp. Dlatego muszę filtrować po obu kolumnach, `sex` i `name` (interesuje mnie nie jakikolwiek Sebastian, ale mężczyzna Sebastian). Być może da się to prościej rozwiązać, ale ja połączyłem kolumny `sex` i `name` w jedną i filtruję po niej.

```{r}
diff_names <- diff %>%
  filter(name != "Judy") %>%
  unite(sex_name, sex, name) %>% 
  pull(sex_name)

babynames <- babynames %>% 
  unite(sex_name, sex, name, remove = FALSE)

babynames %>% 
  filter(sex_name %in% diff_names) %>% 
  ggplot(aes(year, n_rank_perc)) +
    geom_line(size = 1.2) +
    facet_wrap(vars(name), ncol = 3)
```

W początkowych latach, gdy imię było rzadkie, widzimy duże wahania w rangach. A raczej nie ma znaczenia, czy ranga wynosi 61 czy 62. Z kolei gdy rangi są niskie, chciałbym wiedzieć, czy są równe 1 czy 2. Skoro różnice dla małych wartości są dla mnie ważniejsze, niż dla dużych, logarytmuję oś Y.

```{r}
babynames %>% 
  filter(sex_name %in% diff_names) %>% 
  group_by(year, name) %>% 
  slice_max(n) %>% 
  ggplot(aes(year, n_rank_perc)) +
    geom_line(size = 1.2) +
    facet_wrap(vars(name), ncol = 3) +
    scale_y_log10()
```

Większość z tych imion kiedyś nie była popularna, a teraz jest. Wyjątek to Judith, która szczyt popularności miała mniej więcej w 1940 roku.

Jeśli chcielibyśmy tego typu wykresy komuś pokazać, problemem jest miara, której używamy (oś Y) -- nie jest łatwo wytłumaczyć, co prezentuje (co gorsza, im wyższy wynik, tym rzadsze imię, co jest mało intuicyjne). Bywa, że takie bardziej złożone miary są dobre do odkrycia pewnych interesujących przypadków, ale potem te przypadki można już zaprezentować, używając prostszego języka. Spójrzmy jeszcze raz na powyższe wykresy, ale niech na osi Y będzie po prostu liczba przypadków (ewentualnie proporcja, czyli zmienna `prop`, też byłaby dobrym pomysłem). I tym razem logarytmowanie już chyba nie ma sensu.

```{r}
babynames %>% 
  filter(sex_name %in% diff_names) %>% 
  group_by(year, name) %>% 
  slice_max(n) %>% 
  ggplot(aes(year, n)) +
    geom_line(size = 1.2) +
    facet_wrap(vars(name), ncol = 3)
```

Popularność niektórych imiona (np. Greyson lub Asher) wygląda mało spektakularnie, co wynika z tego, że obecnie różnorodność imion jest znacznie większa i tych, które są w czołówce, niekoniecznie jest dużo bezwzględnie. Przewagą tych innych miar, których używałem, było uniezależnienie się od tego zjawiska. Z drugiej strony, może wcale nie chcę się od tego uniezależniać -- jak wspomniałem, wybór dobrego wskaźnika nie jest łatwym zadaniem.

Gdy patrzyłem na te wykresy, zacząłem się zastanawiać, jak znaleźć imiona, których popularność mocno się zmieniła, ale w drugą stronę, tzn. odeszły w zapomnienie. Rozwiązałem to w taki sposób, że oprócz liczenia ekstremalnych rang, zapamiętuję ich pozycje i dalej rozpatruję tylko te przypadki, dla których pozycja maksymalnej rangi jest większa od minimalnej.

```{r}
diff <- babynames %>% 
  summarise(
    rank_max = max(n_rank_perc),
    rank_min = min(n_rank_perc),
    rank_diff = rank_max - rank_min,
    pos_max = which.max(n_rank_perc),
    pos_min = which.min(n_rank_perc)
  ) %>% 
  filter(pos_max > pos_min) %>% 
  slice_max(rank_diff, n = 5)
diff
```

Cóż, w przypadku przynajmniej jednego z tych imion spadek popularności nie dziwi. Poniżej wykresy prezentujące zależność z rokiem, tym razem z pewnych względów pomijam imię Willie.

```{r}
diff_names <- diff %>% 
  filter(name != "Willie") %>% 
  unite(sex_name, sex, name) %>% 
  pull(sex_name)
babynames %>% 
  filter(sex_name %in% diff_names) %>% 
  ggplot(aes(year, n_rank_perc)) +
    geom_line(size = 1.2) +
    facet_wrap(vars(name), ncol = 3) +
    scale_y_log10()
```

Imię Willie jest o tyle ciekawe, że było popularne zarówno wśród kobiet, jak i mężczyzn, co widać na poniższym wykresie (na osi Y liczba przypadków). Wśród mężczyzn wciąż jest popularne, ale jako kobiece imię już nie.

```{r}
babynames %>% 
  filter(name %in% "Willie") %>% 
  ggplot(aes(year, n_rank_perc, col = sex)) +
    geom_line(size = 1.2) +
    scale_y_log10()
```

Na koniec popularność mojego imienia na tle innych. Tym razem na osi Y proporcja. Wygenerowanie tego wykresu trochę trwa.

```{r, cache=TRUE}
myname <- babynames %>%
  filter(name == "Peter", sex == "M")

babynames %>% 
  filter(sex == "M") %>% 
  ggplot(aes(year, n, group = name)) +
    geom_line(alpha = 0.1) +
    geom_line(data = myname, aes(year, n), size = 1.2, col = "red") +  
    scale_y_log10() +
    theme(panel.grid.major = element_blank(),
      panel.grid.minor = element_blank(),
      panel.background = element_blank(),
    ) 
```

